【裁判字號】    99,訴,570
【裁判日期】    991020
【裁判案由】    損害賠償
【裁判全文】
臺灣彰化地方法院民事判決  99年度訴字第570號
原      告  甲○○
訴訟代理人  李振祥律師
被      告  乙○○
上列被告因傷害案件，經原告提起請求損害賠償之附帶民事訴訟
，經本院刑事庭移送前來（98年度附民字第196號），本院於民
國99年10月6日言詞辯論終結，判決如下：
    主  文
被告應給付原告新臺幣伍萬壹仟柒佰伍拾玖元，及自民國九十八
年十一月十一日起至清償日止，按年息百分之五計算之利息。
原告其餘之訴駁回。
本判決原告勝訴部分得假執行。
原告其餘假執行之聲請駁回。
    事實及理由
一、原告起訴主張：被告係原告之小叔，於民國97年12月16日12
    時40分許，原告偕同其子即訴外人劉展嘉至被告位於彰化縣
    溪湖鎮○○路○段435號住處，持請款單向被告索討先前因強
    制執行事件所生之拆除費用計新台幣(下同)15,000元時，兩
    造一言不合而發生爭執，被告竟基於傷害之犯意，徒手毆打
    原告之右手、右肩部，經原告呼喊其子劉展嘉入內隔開2人
    始停止，原告因而受有右肩扭傷之傷害，爰依民法第184條
    第1項前段、第193條第1項、第195條第1項規定，請求被告
    賠償原告醫療費用15,914元及精神慰撫金500,000元等語。
    並聲明：(一)被告應給付原告515,914元及自起訴狀繕本送達
    翌日起至清償日止，按週年利率百分之5計算之利息;(二)原告
    願供擔保，請求准予宣告假執行。
二、被告則以：其並未打傷原告，且原告係急診入院，為何提出
    之醫藥費單據包括門診收據，另其聽說原告97年12月16日就
    醫是看婦科而非看骨科，但無法提出證據等語，資為抗辯。
    並聲明：原告之訴及其假執行之聲請均駁回。
三、原告主張其於上揭時、地因與被告發生爭執，即遭被告出手
    毆打其右手、右肩部，致其受有右肩扭傷之傷害等情，被告
    雖以前揭情詞否認，惟被告徒手毆打原告之右手、右肩部，
    致原告受有右肩扭傷之傷害之事實，業據原告提出診斷書附
    卷可考，且查被告前揭傷害行為，業據原告於刑事案件警、
    偵訊時證稱：伊於97年12月16日請伊之兒子劉展嘉載伊至被
    告上址住處，伊進入被告住處後，即取出請款單向被告索討
    拆屋工資15,000元，話還沒說完，被告就直接以手打伊之右
    邊肩膀處，打了幾下，致伊右手當場舉不起來，伊即喊叫在
    外等候之兒子劉展嘉，稱被告打伊，趕快進來等語（見彰化
    縣警察局溪湖分局彰警分偵字第0980001842號警卷第5頁、
    臺灣彰化地方法院檢察署98年度偵字的1887號偵查卷第6頁
    ），並於本院98年度易字第1163號傷害案件審理時具結證稱
    ：伊之右手在前往向被告索討拆除費用之前，並未受傷過，
    當時伊進入被告住處後，被告就趕伊，伊用右手拿單據給被
    告看，被告不看，就徒手朝伊右手打下去，伊不記得被告打
    了幾下，伊就出聲用伊兒子劉展嘉以前的名字「宗德」喊叫
    伊兒子進來等語（見本院98年度易字第1163號刑事卷第41頁
    ）；核與證人劉展嘉於偵查中具結證稱：當時伊停好車，停
    在被告住處門口前，伊距離被告之大門只有一個車身，被告
    之住處係開機車店，大門開著，伊可以清楚看到裡面，伊一
    開始只有聽見被告跟伊母親口角爭執，後來就看到被告用拳
    頭打伊母親之右手及肩膀處，伊母親喊叫伊過去等語（見同
    上偵查卷第48頁），及於上開刑事案件審理時具結證稱：當
    天伊去到那裡時，把車停在門外，被告是開機車行，伊母親
    入內後，伊見他們拿單據在講話，忽然伊母親大叫伊以前的
    名字「宗德」，伊朝裡面看，正好看到被告出手打伊母親之
    右肩膀等語（見同上刑事卷第39頁）大致相符，復有原告受
    傷後傷勢包紮情形之照片2張可參（見同上警卷第8頁），衡
    諸原告及證人劉展嘉就被告如何傷害原告之主要情節證述均
    相符合且前後一致，足認原告及證人劉展嘉所述被告確有徒
    手毆打原告之右手、右肩部，堪以憑採，又被告之上開傷害
    行為，並經本院以98年度易字第1163號判處傷害罪有期徒刑
    3月，如易科罰金，以1,000元折算1日在案；被告不服，提
    起上訴，經臺灣高等法院臺中分院以99年度上易字第754號
    撤銷原判決，改判處被告傷害罪拘役30日，如易科罰金，以
    1,000元折算1日確定，此有上開判決可佐，並經本院依職權
    調取上開刑事案卷核閱屬實，堪信原告主張遭被告毆打而受
    有上揭傷害之事實為真。
四、按因故意或過失，不法侵害他人之權利者，負損害賠償責任
    ；不法侵害他人之身體或健康者，對於被害人因此喪失或減
    少勞動能力或增加生活上之需要時，應負損害賠償責任；不
    法侵害他人之身體、健康，被害人雖非財產上之損害，亦得
    請求賠償相當之金額，民法第184條第1項前段、第193條第1
    項、第195條第1項分別定有明文。本件被告毆打原告，造成
    原告受有上揭傷害既如前述，則被告之傷害行為與原告受有
    傷害間具有相當因果關係，至堪確定，是原告依上開規定請
    求被告應負損害賠償責任，自屬有據。茲就原告請求之各項
    金額分述如下：
（一）醫療費用部分：原告主張其因被告之上開傷害行為，致受
      有右肩扭傷之傷害，乃至財團法人彰化基督教醫院（下稱
      彰化基督教醫院）急診求治及同年12月18日門診追蹤，因
      而支出醫療費用1,759元乙節，有原告提出之診斷證明書1
      紙及醫療收據證明附卷可稽（見本院98年度附民字第196
      號卷第7頁至第10頁），並有本院98年度易字第1163號刑
      事卷附彰化基督教醫院99年3月16日彰基醫事字第0990300
      52號函文載明：依病歷記載，原告於97年12月16日下午1
      時25分主訴因被他人拉扯，導致右肩劇烈疼痛而至本院急
      診就醫，初步診斷為右肩扭傷，疑韌帶損傷，並開立藥物
      服用，三角巾予以固定患處，並建議門診追蹤治療等語可
      稽（見同上刑事卷第31頁），經核該等醫療費用，均係原
      告為治療其身體遭被告傷害所為之必要支出，原告請求被
      告賠償該等醫療費用，自應准許。至原告另提出之97年12
      月27日、98年1月15日、98年1月20日、98年2月3日、98年
      2月12日、98年2月23日、98年3月2日之醫療費用收據總計
      14,155元，此係原告因右肩扭傷而於97年12月18日前往彰
      化基督教醫院門診追蹤就醫時，於X光檢查中，另發現右
      側肩關節超音波檢查有旋轉肌袖棘上肌肌腱完全斷裂病灶
      ，且原告並因右側旋轉袖破裂、右肩肩盂唇破裂、右肩粘
      連性囊炎、右肩肱二頭肌破裂等病症於98年2月12日至財
      團法人彰濱秀傳紀念醫院（下稱秀傳醫院）開刀治療及門
      診追蹤治療，惟查，依原告於98年1月13日警詢時指稱：
      「乙○○是徒手推打我，無持任何兇器。」（見同上警卷
      第5頁）；於98年3月13日偵查中證稱：「乙○○直接以手
      打我右肩膀處，打幾下我不清楚，但是不只一下，我被他
      打後並無跌倒…」等語（見同上偵卷第6頁）；證人劉展
      嘉於同日偵查中證稱：「我原本在屋外的車上，就有看見
      乙○○以右手打甲○○右肩膀一下」等語（見同上偵卷第
      7頁）；於本院98年度易字第1163號傷害案件審理時證稱
      ：「我聽到我媽媽在叫宗德，我看過去，就看到被告打我
      媽媽一下，我有先進去把二人隔開。」等語（見同上刑事
      卷第39頁背面、第40頁），足見被告係以徒手方式毆打原
      告之右肩膀，且應尚非嚴重（告訴人當時並無跌倒），而
      其遭毆打時，即立即呼喊其子入內阻止被告之動作，則被
      告毆打的時間亦不致過長。而造成旋轉袖肌腱破裂，則須
      嚴重或長時間的肩峰夾擊症候群始會造成（見臺灣高等法
      院臺中分院99年度上易字第754號刑事卷附醫學資料），
      以原告遭被告上開毆打方式，是否即會造成「右側旋轉袖
      破裂及肩峰嵌頓症候群」，甚至是之後始又發現之上述右
      側旋轉袖破裂等病症，顯有疑問，故原告其餘主張因上述
      右側旋轉袖破裂等病症陸續於97年12月27日、98年1月15
      日、98年1月20日、98年2月3日、98年2月12日、98年2月2
      3日、98年3月2日就診支出之醫療費用總計14,155元，因
      難謂與被告行為有因果關係，業如前述，其此部分請求，
      自屬無據。
（二）精神慰撫金部分：按不法侵害他人之人格權，被害人受有
      非財產上損害，請求加害人賠償相當金額之慰撫金時，法
      院對於慰撫金之量定，應斟酌實際加害情形所造成之影響
      、被害人痛苦之程度、兩造之身分、地位、經濟情形及其
      他各種狀況，以核定相當之數額（最高法院47年台上字第
      1221號、51年台上字第223號判例參照）。本件原告因被
      告之前揭行為，受有右肩扭傷之傷害，精神上自受有痛苦
      ，其請求被告給付精神慰撫金，洵屬有據。查原告學歷為
      國小畢業，職業為工廠作業員，名下財產有房屋、土地各
      1筆及汽車1輛，總計財產價值907,800元；被告學歷國中
      畢業，係機車行店東，名下有十餘筆不動產及多筆投資，
      財產價值總計9,036,475元等情，業經兩造陳明(見同上警
      卷第1頁、第4頁)，並有稅務電子閘門財產所得調件明細
      表2份附卷可憑（見本院卷第18頁至第22頁），本院審酌
      上揭兩造身分、經濟能力、被告加害情形及原告所受痛苦
      之程度等一切情狀，認原告請求精神慰撫金500,000元，
      尚屬過高，應核減為50,000元，方屬公允，逾此數額之請
      求，為無理由。
五、綜上所述，原告依民法第184條第1項前段、第193條第1項、
    第195條第1項規定，請求被告賠償醫療費用1,759元及精神
    慰撫金50,000元及自附帶民事訴訟起訴狀繕本送達被告翌日
    即98年11月11日起算之法定遲延利息範圍內為有理由，應予
    准許；逾上開准許金額之其餘請求，則為無理由，應予駁回
    。
六、本件原告勝訴部分係所命給付之金額未逾500,000元之判決
    ，原告雖聲請供擔保請求宣告假執行，不過係促請本院依職
    權宣告，本院依民事訴訟法第389條第1項第5款之規定，依
    職權宣告假執行，至於原告敗訴部分，其假執行之聲請即失
    所附麗，應併予駁回。
七、本件事證已臻明確，兩造其餘之攻擊防禦方法及所提之證據
    ，經審酌後認與判決結果不生影響，爰毋庸一一論述，併此
    敘明。
八、本件原告提起刑事附帶民事訴訟，經本院刑事庭依刑事訴訟
    法第504條第1項移送前來，依同條第2項規定免納裁判費，
    其於本院審理期間，亦未滋生其他訴訟必要費用，故毋庸為
    訴訟費用負擔之諭知，附此敘明。
中    華    民    國    99    年    10    月    20    日
                  民事第三庭    法  官  尚安雅
以上正本係照原本作成。
如對判決上訴，應於判決送達後20日內向本院提出上訴狀（須附
繕本）。如委任律師提起上訴者，應一併繳納上訴審裁判費。
中    華    民    國    99    年    10    月    28    日
                                書記官  陳文俊

司法院資訊處製作；財團法人民間司法改革基金會備份。
